【裁判字號】    98,交聲,791
【裁判日期】    990630
【裁判案由】    違反道路交通管理處罰條例聲明異議
【裁判全文】
臺灣新竹地方法院交通事件裁定         98年度交聲字第791號
移送機關即
原處分機關  交通部公路總局新竹區監理所
異  議  人
即受處分人  甲○○
上列異議人因違反道路交通管理處罰條例案件，對於交通部公路
總局新竹區監理所民國98年10月12日竹監營字第裁50-GE0000000
號裁決處分聲明異議，本院裁定如下：
    主  文
原處分撤銷。
甲○○不罰。
    理  由
一、原處分意旨略以：異議人即受處分人甲○○所有之車牌號碼
    BD9-508號重機車，於民國98年9月2日晚上8時30分許，行經
    台中市○○○路、永春東路口，因已領有號牌，不依指定位
    置懸掛（號牌朝上無法辨識），經台中市警察局第四分局警
    備隊警員林世明以異議人違反道路交通管理處罰條例第12條
    第1項第7款之規定予以舉發，並填掣中市警交字第GE000000
    0號舉發違反道路交通管理事件通知單（下稱違規通知單）
    ，異議人收受上開通知單後，於通知單所列應到案日期前到
    案，向原處分機關陳述不服舉發，經原處分機關轉舉發單位
    查覆，認製單舉發並無不當，乃於98年10月12日依道路交通
    管理處罰條例第12條第1項第7款、第2項之規定裁處異議人
    罰鍰新臺幣（下同）5,400元，吊銷汽車牌照。
二、聲明異議意旨略以：
(一)、98年9月2日下午8時，騎乘伊所有之BD9-508重型機車，行經
    台中市○○○路與永春東路交叉口，被執勤員警舉發違規事
    實，為號牌不依指定位置懸掛（號牌朝上、無法辨認），伊
    認為與事實不符，申訴重點為：根據道路交通規則第11條第
    3項，機器腳踏車及拖車號牌每車1面，應正面懸掛車輛後方
    之明顯適當位置，以利辨認；伊之重型機車數月前遭後方車
    輛追撞導致後尾燈毀損，維修之店家因原廠尾燈在店內銷售
    完畢且並無存貨，而使用副廠尾燈替代，號牌在副廠後尾燈
    上如果使用與原廠尾燈相同之鎖點，將會嚴重遮蔽尾燈之光
    源，對於夜間行車勢必造成一定之危險，故店內技師將牌架
    上移1個鎖點，並非使用翹牌器與旋轉架，對於測速器與路
    口監視器在辨認號牌方面也絕對清楚。
(二)、環顧當今社會，景氣低迷，時不我予，失業率屢創新高，普
    羅大眾，掙錢不易，5,400元以上的交通罰鍰，對於還在攻
    讀研究所的伊而言，不啻天文數字，由於事出突然，將近伊
    1個月生活費之罰鍰，即便省吃儉用，何時何日才能繳得完
    罰鍰，伊心中著實更委屈無奈，不吐不快。
(三)、孟子離婁篇上曾說：「徒善不足為政，徒法不能以自行。」
    ，而今政府空懷善意，絕不足以治理天下，縱然空有法律，
    沒有全民支持響應，法律絕不會自己施行，伊的訴願重點並
    非不願遵循法律、配合執法，關鍵在於號牌上之號碼不管在
    任何高度或角度都可清楚辨認，而非執法員警所言之號牌無
    法辨認，事實上裁罰只是手段，而非最終目的，裁罰原理當
    兼顧「情、理、法」，如此才不致遭到守法良民撻伐詬病。
(四)、「徒善不足為政，徒法不能以自行。」，綜觀本案，祈優有
    司，將心比心，體恤民膜，樂納雅言，另行裁決，是所期盼
    ，如蒙弦更張，則民幸甚，實乃國家社稷之慶，黎民百姓之
    福也。為此，爰依法聲明異議等語。
三、按法院受理有關交通事件，準用刑事訴訟法之規定；又犯罪
    事實應依證據認定之，無證據不得認定犯罪事實；再不能證
    明被告犯罪或其行為不罰者，應諭知無罪之判決，道路交通
    管理處罰條例第89條前段、刑事訴訟法第154條第2項、第30
    1條第1項分別定有明文。次按交通法庭認為聲明異議有理由
    者，應以裁定將原處分經聲明異議部分撤銷，並自為裁定，
    道路交通案件處理辦法第20條亦定有明文。再按認定不利於
    被告之事實，須依積極證據，苟積極證據不足為不利於被告
    事實之認定時，即應為有利於被告之認定，更不必有何有利
    之證據；且事實之認定，應憑證據，如未能發現相當證據，
    或證據不足以證明，自不能以推測或擬制之方法，以為裁判
    基礎；而認定犯罪事實所憑證據，雖不以直接證據為限，間
    接證據亦包括在內；然而無論直接或間接證據，其為訴訟上
    之證明，須於通常一般之人均不致有所懷疑，而得確信其為
    真實之程度者，始得據為有罪之認定，若其關於被告是否犯
    罪之證明未能達此程度，而有合理性懷疑之存在，致使無從
    形成有罪之確信，根據「罪證有疑，利於被告」之證據法則
    ，即不得遽為不利被告之認定，亦分別有最高法院30年上字
    第816號、40年臺上字第86號、76年臺上字第4986號等判例
    可資參照。
四、次按汽車已領有號牌而不依指定位置懸掛者，處汽車所有人
    3,600元以上10,800元以下罰鍰，並禁止其行駛；上開違規
    之牌照吊銷之，道路交通管理處罰條例第12條第1項第7款、
    第2項後段定有明文。又汽車號牌懸掛位置，除原設有固定
    位置外，應依下列規定懸掛固定：三、機器腳踏車號牌每車
    1面，應正面懸掛於車輛後端之明顯適當位置。汽車號牌不
    得變造損毀、塗抹或黏貼其他材料、加裝邊框或霓虹燈、裝
    置旋轉架、顛倒懸掛或以安裝其他器具之方式使不能辨認其
    牌號，並不得以他物遮蔽，如有污穢，致不能辨認其牌號時
    ，應洗刷清楚，道路交通安全規則第11條第1項第3款前段、
    第2項亦有明定。是以機器腳踏車所有人如未依道路交通安
    全規則第11條第1項第3款前段、第2項規定懸掛號牌，即屬
    道路交通管理處罰條例第12條第1項第7款所指「已領有號牌
    不依指定位置懸掛」之違規情形，考其立法意旨，係在確保
    車牌號碼之可辨識性，以免影響行車管理，且避免產生違規
    不易逕行舉發及肇事不易稽查之情事。
五、經查：
(一)、異議人即受處分人甲○○之前開車輛，有於上揭時間、地點
    ，經警以不依指定位置懸掛號牌為由予以製單舉發之事實，
    除據異議人自承在卷，並有違規通知單影本附卷可稽（見本
    院卷第10頁）。嗣原處分機關並以異議人違反道路交通管理
    處罰條例第12條第1項第7款、第2項之規定，裁處異議人罰
    鍰5,400元，並吊銷其牌照等情，亦有交通部公路總局新竹
    區監理所於98年10月12日以竹監營字第裁50-GE0000000號違
    反道路交通管理事件裁決書、台中市警察局第四分局99年5
    月25日中分四交字第0990012034號函暨其所附採證照片等在
    卷為憑（見本院卷第20、37至40頁）。
(二)、異議人之前開車輛，於出廠時有設計懸掛牌照之固定位置，
    而異議人確未將號牌懸掛於原設計之位置一節，有哈佛特工
    業股份有限公司99年5月20日哈字第99052001號函暨其所附
    原廠機車照片、機車掛牌照片、本院公務電話紀錄表、交通
    部公路總局新竹區監理所99年5月27日竹監車字第099000822
    8號函暨其所附與異議人所有之前開車輛同廠牌同型式之照
    片等存卷可查（見本院卷第31至36、42至44頁），異議人對
    此亦不爭執，此部分之事實堪可認定。
(三)、惟參諸異議人提出之與卷附採證照片相同之彩色照片（見本
    院卷第25、26頁），與原廠機車照片、機車掛牌照片（見本
    院卷第33、34頁）互核以觀，異議人前開車輛號牌之懸掛位
    置，固在原廠設計之懸掛號牌位置上方，惟車牌號碼清晰未
    見污損，亦未加裝任何器具或以他物遮掩，客觀上自屬得以
    輕易從機車後方辨別車牌號碼之情形；又異議人前開車輛之
    尾燈確與原廠設計之尾燈位置不同，原廠設計係車燈在上、
    車牌在下，車燈往下照，故車牌設於下，異議人之前開機車
    係車燈在下、車牌在上，其車燈屬往上照，可能因此車牌設
    於上等情，業經本院向異議人所有之前開車輛製造廠商即哈
    佛特工業股份有限公司詢明在卷，並製有公務電話紀錄表1
    紙可考（見本院卷第36頁），是原廠設計懸掛號牌之位置，
    與尾燈之位置係互相配合，而異議人前開車輛之尾燈位置既
    已移至下方，若依原設計懸掛號牌之位置予以懸掛，確有可
    能有遮蔽尾燈光源之虞，異議人辯稱：因更換副廠之尾燈，
    若以原廠設計之鎖點懸掛號牌，將嚴重遮蔽後尾燈之光源等
    語，尚非全然無據，應堪採信。是異議人更動懸掛號牌之位
    置，係為配合尾燈位置之變換，其懸掛號牌之位置更動後既
    無使號牌難以辨識之情事，要與道路交通管理處罰條例第12
    條第1項第7款規定處罰之立法目的未合。是原處分機關逕以
    異議人不依指定位置懸掛號牌等情事，即遽指異議人有違反
    上開規定而應予裁罰，實嫌速斷。
六、綜上所述，依卷存證據，尚不足以使本院形成異議人有前揭
    違規事實之確信，此外，復查無其他積極證據足認異議人所
    有之前揭車輛，確有裁決書所載之違規情事，揆諸上開法條
    規定及判例意旨，自應為有利於異議人之認定。從而，原處
    分機關逕依道路交通管理處罰條例第12條第1項第7款、第2
    項規定，裁處異議人罰鍰5,400元，吊銷汽車牌照，尚有未
    洽，應認本件異議為有理由，爰依法將原處分撤銷，並改諭
    知異議人不罰。
七、據上論斷，應依道路交通案件處理辦法第20條，裁定如主文
    。
中    華    民    國    99    年    6     月    30    日
                     交通法庭   法  官  蔡欣怡
如不服本裁定，應於裁定送達後5日內向本院提出抗告狀。
以上正本證明與原本無異。
中    華    民    國    99    年    6     月    30    日
                                書記官  曾柏方

司法院資訊處製作；財團法人民間司法改革基金會備份。
